【裁判字號】    95,訴,718
【裁判日期】    950906
【裁判案由】    給付貨款
【裁判全文】
臺灣板橋地方法院民事判決               95年度訴字第718號
原      告  蕙泰有限公司
法定代理人  丁○○
訴訟代理人  歐東洋律師
被      告  阡好實業有限公司
            鉅好國際股份有限公司
共      同
法定代理人  戊○○
共      同
訴訟代理人  廖振洲律師
複代  理人  甲○○
上列當事人間請求給付貨款事件，經本院於民國95年8 月23日言
詞辯論終結，判決如下：
    主      文
被告應連帶給付原告新臺幣壹佰伍拾萬貳仟捌佰零貳元，及自
民國九十五年二月十一日起至清償日止按週年利率5%計算之利息
。
原告其餘之訴駁回。
訴訟費用由被告連帶負擔。
    事實及理由
一、原告方面：
（一）緣被告鉅好國際股份有限公司（下稱鉅好公司）於民國93
      年12月21日與原告簽訂合作協議書（下稱合作協議書），
      委託原告生產NS-710-CLKD 系列之千層鎖（或鎗鎖）產品
      ，原告依約陸續交付貨品，貨款金額合計為新臺幣（因本
      件所涉貨幣單位不僅新臺幣1 項，是以下金額前若未註明
      貨幣單位者，即係以新臺幣為貨幣單位）1,532,921 元。
      嗣於94年9 月6 日，被告阡好實業有限公司（下稱阡好公
      司）對原告簽立協議書（下稱承擔協議），概括承受被告
      鉅好公司與原告公司間關於合作協議書之業務，並與原告
      公司簽訂付款協議書及發票承受債務，並對原告為承受之
      通知，而生承擔債務效力。是依民法第305 條之規定，被
      告鉅好公司與阡好公司（下合稱被告等）間存有併存的債
      務承擔，故應對原告負連帶責任。惟原告請求被告等支付
      上揭貨款，被告等均置若罔聞，致原告迄今仍未受償。
（二）另原告起訴請求被告等連帶給付1,532,921 元貨款，除原
      告所附發票所示金額合計640,521 元外，另原告所附協議
      書關於94年7 、8 月份中國大陸貨款共計人民幣212,476
      元，因兩造約定得換算新臺幣給付，折合為892,400 元（
      即212,476 ×4.2=892,400）， 以上2 項金額總計為1,53
      2,920 元 。
（三）至於被告等主張原告交付千層鎖存有嚴重瑕疵部分，雖被
      告等聲請訊問證人乙○○、丙○○，圖為證明原告所出之
      貨品具有瑕疵，姑不論乙○○、丙○○均為被告之員工，
      其證詞難免有偏頗之虞，然依證人所述，原告所出之貨品
      幾乎均無瑕疵。是被告等主張瑕疵扣款，顯無理由。另證
      人丙○○雖證稱美國客戶只要有1 組不合格，即判定全部
      不合格，姑不論是否屬實，然縱使為真，此亦為美國公司
      與訴外人即被告之下游客戶金全企業有限公司（下稱金全
      公司）或金全公司與被告等間之約定，自無拘束原告之效
      力。再者，證人丙○○亦證述在收售貨品時，均曾檢查貨
      品是否有瑕疵，足見被告等將貨品運送至美國前均已檢查
      完畢，並無瑕疵，被告等始能裝箱運送出國，是上開證人
      所述在美國所發現之瑕疵，是否真實及是何原因造成，亦
      非無疑。從而被告等主張請求減少價金640,521 元，自無
      理由。
（四）是原告聲明：被告應連帶給付原告1,532,921 元，及自支
      付命令繕本送達之翌日起至清償日止，按週年利率5%計算
      之利息。
二、被告等則以：
（一）緣原告主張依合作協議書、承擔協議，被告應給付貨款1,
      532,921 元等情，惟查其所提出之5 張發票，其合計總額
      僅為640,521 元，則原告稱其依合作協議書、承擔協議之
      約定，被告應給付貨款1,532,921 元之部分，應無理由。
（二）經查，原告給付千層鎖有人力一拉即斷裂之嚴重瑕疵，故
      被告等已於發現瑕疵時，立即通知原告，並告知請求減少
      價金尾款640,521 元。故原告請求被告等依系爭合作協議
      書給付貨款640,521 元之部分，為無理由：
  １、訊據證人乙○○證稱：「因為美國客戶通知有瑕疵，所以
      金全公司通知我們，我們即到美國查看貨品瑕疵狀況。我
      們去美國查看過後，確認有貨品有瑕疵存在，因為上鎖之
      後，徒手就可以把鎖拉開，而不須借用任何工具，因此美
      國客戶向金全公司求償。」，「我檢驗二千多組，其中僅
      有5 組是不良品，但是美國客戶要求全部檢驗。美國客戶
      將檢驗結果送給金全公司，而金全公司就E-mail給我，但
      是沒有跟我講明不良品究係多少。且美國客戶索賠金額並
      不是依不良品，而是依檢驗的工錢計算。」等語。又訊據
      證人丙○○亦證稱：「兩者糾紛是因原告的鏈條無法上鎖
      ，那是鎖頭裡面有一顆鋼珠滑落了，致而造成無法上鎖。
      鉅好公司告知阡好公司說有瑕疵存在，公司就派出國去查
      看，在美國3 天期間我們檢驗二千多條，其中發現有5 條
      不良。」，「（問：原告將貨品交付給被告阡好公司之後
      ，有無做過檢測工作？）有，我們有做過。且我們有發現
      不良品，並有退貨給原告。」諸語，是依前所述，因該瑕
      疵致被告之下游客戶金全公司需向其位於美國之客戶賠償
      系爭貨物之全部檢查費用，而轉向被告等求償1,046,100
      元，足徵系爭貨品確有瑕疵，否則金全公司何需向被告等
      索賠，且上開賠償業經被告等清償完竣，此有金全公司之
      簽收單據可證。
  ２、退步言之，若本院認被告等請求減少價金不合法，被告亦
      可主張抵銷。經查，原告因瑕疵給付致被告受有需賠償金
      全公司1,046,100 元之損害，已如前述，依系爭合作協議
      書第1 條第4 款「乙方（即原告，下同）必須依照甲方（
      即被告鉅好公司，下同）1-1 （即第1 條第1 款）的條件
      製造，若未達標準甲方有權要求乙方退貨，乙方須無條件
      接受甲方退貨並負起所有損失及責任。」之規定，是本件
      原告應無條件賠償被告鉅好公司上開損失，從而被告鉅好
      公司主張以上開對原告之賠償債權抵銷其對原告之貨款債
      務，故被告鉅好公司已無給付義務。另被告等對原告貨款
      債務負有連帶責任，已如前述，則系爭貨款債權既經被告
      鉅好公司向原告主張抵銷而消滅，是依民法第274 條之規
      定，被告阡好公司當同免其責任。
（三）再者，被告等除否認積欠原告貨款892,400 元外，亦否認
      承擔協議之真正。因被告係於中華民國設立之公司，並非
      中國大陸公司，故並無任何中國大陸貨款，是原告請求被
      告依系爭協議書給付892,400 元部分，實無理由。
（四）是被告等均聲明：求為判決駁回原告之訴。
三、不爭執之事項：
（一）原告與被告鉅好公司於93年12月21日簽訂合作協議書。
（二）被告等如因兩造間千層鎖買賣契約而對原告負有債務，則
      依併存債務承擔之法律關係，被告等對原告應負連帶清償
      之責。
四、原告主張上開情事，業據其提出合作協議書、承擔協議各1
    件、發票5 件為證，被告等固就上開合作協議書、發票形式
    上之真正不為爭執，惟否認上開承擔協議之真正，並以；依
    原告提出之合作協議書及發票5 件，其合計總額僅為640,52
    1 元，至於原告另主張被告等積欠中國大陸貨款892,400 元
    均非真正，因被告等係於中華民國設立之公司，並非中國大
    陸公司，故並無任何中國大陸貨款，又原告給付千層鎖有人
    力一拉即斷裂之嚴重瑕疵，被告等已於發現瑕疵時，立即通
    知原告，並告知請求減少價金尾款640,521 元，且上開瑕疵
    致被告之下游客戶金全公司需向其位於美國之客戶賠償系爭
    貨物之全部檢查費用，而轉向被告求償1,046,100 元，被告
    等亦已賠償完畢，依合作協議書第1 條第4 款之約定，原告
    須無條件接受甲方退貨並負起所有損失及責任，是被告等在
    此以上開所受損失（即金全公司向被告求償1,064,100 元）
    主張抵銷，原告系爭貨款債權因抵銷而消滅等情為辯，是被
    告阡好公司是否曾對原告簽訂承擔協議，原告生產之千層鎖
    是否有被告等抗辯之瑕疵，若有，則應為如何之評價，厥為
    本件重要之爭執，合先敘明。
五、原告主張被告等積欠中國大陸貨款892,400 元部分，業據其
    提出承擔協議1 件為憑，然為被告等所否認，並以：其等並
    非中國大陸之公司，是對原告並無任何中國大陸貨款可言等
    情為辯。惟查，原告提出承擔協議，除證明被告等尚積欠中
    國大陸之貨款外，尚為被告阡好公司因簽立此承擔協議、進
    而與被告鉅好公司成立併存之債務承擔之證明，被告等就對
    原告成立併存之債務承擔之事實不為爭執，然否認依同一承
    擔協議上所載中國大陸貨款債務部分，係將此承擔協議之效
    力割裂為二，此與常理不符；復細繹原告與被告鉅好公司於
    93年12月21日簽訂之合作協議書，其中第1 條第6 款即約定
    「產品說明書甲方交給乙方，乙方自行運到大陸。」，第2
    條約定「本張訂單乙方賣給甲方．．．及運到上海港。」，
    第3 條付款條件區分為「大陸付款」、「臺灣付款」2 項，
    是被告等上開所辯其等對原告並無任何中國大陸貨款債務存
    在等情，即與合作協議書上所載諸情未合；再者，承擔協議
    上除本件訟爭之中國大陸貨款人民幣212,476 元（此包括94
    年7 月出貨2 筆合計人民幣74,184元，及94年8 月出貨人民
    幣138,292 元）外，尚論及臺灣貨款94年7 月484,151 元、
    94年8 月1,200,467 元，及中國大陸94年6 月份3 筆貨款（
    分別為569,677 元、551,304 元及人民幣137,826 元），是
    被告等既已清償本件訟爭外之中國大陸94年6 月份3 筆貨款
    ，卻否認同一承擔協議所載即本件訟爭之中國大陸貨款人民
    幣212,476 元，亦難可採，是被告等所辯均難採信，原告之
    主張與證據及事實均無不符，是其主張被告等積欠中國大陸
    貨款892,400 元部分自堪可採信。
六、被告等復以：因原告交付之千層鎖具有重大瑕疵，是被告等
    於發現後即通知原告，並主張減少價金，且依合作協議書第
    1 條第4 款「乙方必須依照甲方（1-1 ，即第1 條第1 款）
    的條件製造，若未達標準甲方有權要求乙方退貨，乙方須無
    條件接受甲方的退貨並負起所有之損失及責任。」約定，因
    被告等已賠償下游客戶因產品瑕疵之損害，自得主張抵銷等
    情為辯，惟為原告所否認。經查：
（一）訊據證人即被告鉅好公司之員工乙○○固證稱：「因為美
      國客戶通知有瑕疵，所以金全公司通知我們，我們即到美
      國查看貨品瑕疵狀況。我們去美國查看過後，確認有貨品
      有瑕疵存在，因為上鎖之後，徒手就可以把鎖拉開，而不
      須借用任何工具，因此美國客戶向金全公司求償。」，「
      我檢驗二千多組，其中僅有5 組是不良品，但是美國客戶
      要求全部檢驗。美國客戶將檢驗結果送給金全公司，而金
      全公司就E-mail給我，但是沒有跟我講明不良品究係多少
      。且美國客戶索賠金額並不是依不良品，而是依檢驗的工
      錢計算。」等語。另訊據證人即被告阡好公司之員工丙○
      ○證稱：「兩者糾紛是因原告的鏈條無法上鎖，那是鎖頭
      裡面有一顆鋼珠滑落了，致而造成無法上鎖。鉅好公司告
      知阡好公司說有瑕疵存在，公司就派出國去查看，在美國
      3 天期間我們檢驗二千多條，其中發現有5 條不良。」，
      「（問：原告將貨品交付給被告阡好公司之後，有無做過
      檢測工作？）有，我們有做過。且我們有發現不良品，並
      有退貨給原告。」諸語，證人乙○○復提出相片7 幀欲執
      為其等曾至外國進行檢驗，惟證人乙○○、丙○○既分別
      為被告鉅好公司、阡好公司之員工，在無其他國外公正機
      構出具之正式鑑定報告並經公證或認證機關進行公證或認
      證，自難僅憑其等證言，即認原告出貨有何瑕疵；至於證
      人乙○○所提之相片，亦無從證明係在檢驗何物，是證人
      乙○○、丙○○之證詞，已無從為原告有利之證明。
（二）縱認上開證人乙○○、丙○○所證可採，惟由此2 名證人
      證人之證詞，其等至外國檢驗二千餘條，其中僅有5 條發
      現不良，是若由上開證詞以觀，則原告交付之千層鎖之不
      良率尚未及0.3%，若參以原告提出發票所載其此次出貨之
      鎖鍊為8,000 條，並酌以證人乙○○證稱：「．．．美國
      客戶將檢驗結果送給金全公司，而金全公司就E-mail給我
      ，但是沒有跟我講明不良品究係多少．．．」等語，即除
      該2 名證人至美國檢驗後，並未再發現何不良品存在，則
      原告生產之千層鎖不良率更僅達0.0625% ，是以機器製造
      而成之各項產品，在數量上當有一定之不良率發生，而難
      以苛求生產者於大量生產下每件產品均係良品，是以原告
      生產之千層鎖不良率如此之低，尚難認有何重大瑕疵可言
      ；至於被告等固得主張減少價金，亦應以扣除此5 件不良
      品、每件23.8元計算（參合作協議書第2 條，見本院卷第
      15頁），即合計119 元之範圍內，始可謂當。
（三）被告等雖復執合作協議書第1 條第4 款「乙方必須依照甲
      方（1-1 ，即第1 條第1 款）的條件製造，若未達標準甲
      方有權要求乙方退貨，乙方須無條件接受甲方的退貨並負
      起所有之損失及責任。」約定，因被告等已賠償下游客戶
      因產品瑕疵之損害，自得主張抵銷等情為辯，惟查，若依
      證人乙○○、丙○○之證詞，原告生產之千層鎖中僅有5
      條係不良品，即至少超過99.7% 數量之千層鎖係符合合作
      協議書第1 條第1 款之要求，是被告等是否得執合作協議
      書第1 條第4 款之約定對原告有所請求，已非無疑；至於
      證人丙○○雖另證稱訴外人即被告等下游客戶金全公司之
      美國客戶主張有1 組不合格，即判定全部不合格，姑不論
      是否屬實，然縱使為真，此亦為美國公司與訴外人即被告
      之金全公司或金全公司與被告等間之約定，是在被告等既
      未主張兩造間曾有就原告生產千層鎖於數量上需百分之百
      需符合良品之特別約定下，則上開被告等與訴外人之相關
      約定，均無從拘束原告，進而得依合作協議第1 條第4 款
      請求原告賠償損害。
    綜上，被告等主張減價部分於119 元之範圍內，尚堪採信；
    逾此部分減價及抵銷之抗辯，均無可採。
七、從而，原告依據買賣及併存債務承擔之法律關係，請求被告
    連帶給付1,532,802 元，及自支付命令繕本送達之翌日即95
    年2 月11日起至清償日止，按週年利率5%計算利息之範圍內
    ，為有理由，應予准許，逾此部分之請求則乏依據，自應予
    以駁回。
八、本件事證已臻明確，兩造其餘攻擊防禦方法及舉證，經本院
    審酌後，或與本件之爭執無涉，或對本件判決結果不生影響
    ，爰不一一論述，併此敘明。
九、訴訟費用負擔之依據：民事訴訟法第79條。
中    華    民    國    95    年    9     月    6     日
                  民事第二庭法  官  鍾啟煌
以上正本係照原本作成。
如對本判決上訴，須於判決送達後20日內，向本院提出上訴狀，
上訴臺灣高等法院（應按他造人數提出繕本）。
中    華    民    國    95    年    9     月    6     日
                            書記官  李威賜


司法院資訊處製作；財團法人民間司法改革基金會備份。
